臺灣臺北地方法院民事裁定　　　　　　　96年度聲再字第32號
聲　請　人　太崇投資股份有限公司
法定代理人　乙○○
代　理　人　趙相文律師
相　對　人　明陽開發股份有限公司
法定代理人　新興電通股份有限公司
法定代理人　甲○○
上列當事人間拍賣質物事件，聲請人對於中華民國95年9月26日
本院96年度拍字第878號確定裁定聲請再審，本院裁定如下：
    主      文
再審之聲請駁回。
再審訴訟費用新臺幣壹仟元由聲請人負擔。
    理      由
一、按裁定已經確定，而有第496條第1項或第497條之情形者，
    得準用民事訴訟法有關再審程序之規定聲請再審，民事訴訟
    法第507條定有明文。又再審之訴不合法者，法院應以裁定
    駁回之，民事訴訟法第502條第1項亦定有明文。聲請拍賣抵
    押物係屬非訟事件，依非訟事件法，並無再審及準用民事訴
    訟法關於再審之規定。本件抗告人對於法院就聲請拍賣抵押
    物所為之裁定，依民事訴訟法第507條、第496條第1項第12
    款聲請再審，於法難謂有據。最高法院59年臺抗字第387號
    著有判例。又「原法院爰將抗告人再審之訴，以裁定駁回之
    ，經核於法洵無違背。抗告意旨，無非謂：原法院裁定之日
    ，本院已將其抗告駁回，第二審判決自已因而確定云云。惟
    查抗告人提起再審之訴時，既非合法，此項不合法之訴，不
    能因起訴後之原判決業已確定而使之變為合法」（最高法院
    70年度臺抗字第308號裁定參照）。
二、聲請意旨略以：相對人以聲請人向相對人借用新臺幣45,469
    ,965 元，並簽發同額之支票以為給付，並以股票等動產為
    擔保設定質權，詎清償期屆至後，聲請人未依約履行為由，
    向本院聲請拍賣質物，經本院96年度拍字第878號民事裁定
    准許在案。惟上開裁定中，因聲請人之法定代理人業已變更
    ，相對人未予查明，又本院未通知聲請人給予陳述意見之機
    會，與非訟事件法第73條之規定不符，有民事訴訟法第496
    條第1項第1款之適用法規顯有錯誤及同項第5款之當事人未
    經合法代理之再審事由。又聲請人與相對人間並無債權債務
    關係，相對人持有之上開支票未受質權之擔保，上開股票僅
    為影本而非正本，質權已消滅云云，請求依民事訴訟法第50
    7條規定聲請再審。
三、本件聲請人與相對人間拍賣質物事件，經本院於96年10月31
    日以96年度拍字第878號裁定依據民法第893條第1項規定裁
    定准許。該裁定於96年8月28日寄存送達陳述意見通知於臺
    北市○○○路派出所，惟聲請人之法定代理人於96年7月27
    日由章啟明變更為乙○○，本院復於96年11月9日寄存送達
    上開96年10月31日民事裁定予聲請人，聲請人未提起抗告，
    參照民事訴訟法第138條、第487條之規定，上開裁定已於96
    年11月29日確定，業經本院調閱卷宗查核在案。
四、經查：
（一）本件聲請人係於96年11月28日聲請再審，有卷附收文戳可
      佐，是聲請人提起再審時，本件裁定尚未確定，依前揭最
      高法院70年度臺抗字第308號裁定意旨觀之，其所為再審
      之聲請即非合法。
（二）聲請拍賣質物事件，與拍賣抵押物事件，同屬非訟事件，
      此觀非訟事件法第72條規定即明。依首揭判例意旨，聲請
      人對於係屬非訟事件之上開裁定為本件再審之聲請，於法
      即有未合，自應以裁定駁回。
五、據上論結，本件聲請不合法，依民事訴訟法第507條、第502
    條第1項、第95條、第78條，裁定如主文。
中　　華　　民　　國　　96　　年　　12　　月　　11　　日
                    民事第二庭  審判長法　官  黃蓓蓓
                                      法  官  楊代華
                                      法  官  蔡政哲
以上正本係照原本作成。
如對本裁定抗告須於裁定送達後10日內向本院提出抗告狀，並繳
納抗告費新臺幣1,000元
中　　華　　民　　國　　96　　年　　12　　月　　11　　日
                    　　　　　　      書記官　曾靖雯
